臺灣新北地方法院刑事判決
111年度審金訴字第53號
公  訴  人  臺灣新北地方檢察署檢察官
被      告  阮氏祿錢



上列被告因違反洗錢防制法等案件，經檢察官提起公訴（111年
度偵字第2903號、第7597號、第17328號）及移送併辦（111年度
偵字第24378號），被告於準備程序中就被訴事實為有罪之陳述
，本院裁定進行簡式審判程序，茲判決如下：
    主  文
阮氏祿錢幫助犯洗錢罪，處有期徒刑參月，併科罰金新臺幣參萬
元，罰金如易服勞役，以新臺幣壹仟元折算壹日。
    事  實
一、阮氏祿錢可預見提供自己之金融帳戶相關資料予陌生人士使
    用，常與財產犯罪密切相關，可能被犯罪集團所利用以遂行
    詐欺犯罪及隱匿、掩飾犯罪所得財物或財產上利益，竟基於
    幫助詐欺、洗錢之不確定故意，於民國110年9月10日21時59
    分許，在新北市○○區○○○路00號全家便利商店，將其所申辦
    之國泰世華銀行帳號000000000000號帳戶（下稱國泰帳戶）
    、中華郵政股份有限公司帳號00000000000000號帳戶（下稱
    郵局帳戶）之提款卡寄交予真實姓名年籍不詳自稱「黃韋翰
    」之詐騙集團成年成員，並告知提款卡密碼。嗣該詐騙集團
    取得上開帳戶後，即共同意圖為自己不法之所有，於附表所
    示時間，以附表所示方式，詐騙附表所示之人，致渠等陷於
    錯誤，於附表所示匯款時間，匯款附表所示金額至上開國泰
    帳戶、郵局帳戶內，供詐騙集團成員提領。嗣附表所示之人
    察覺受騙，報警處理，始查悉上情。
二、案經林瑞娟、歐柏罕訴由新北市政府警察局三重分局暨臺北
    市政府警察局內湖分局報告臺灣士林地方檢察署陳請臺灣高
    等檢察署檢察長核轉臺灣新北地方檢察署檢察官偵查起訴暨
    移送併辦。
    理  由
一、按除被告所犯為死刑、無期徒刑、最輕本刑為3 年以上有期
    徒刑之罪或高等法院管轄第一審案件者外，於第一次審判期
    日前之準備程序進行中，被告先就被訴事實為有罪之陳述時
    ，審判長得告知被告簡式審判程序之旨，並聽取當事人、代
    理人、辯護人及輔佐人之意見後，裁定進行簡式審判程序，
    刑事訴訟法第273 條之1 第1 項定有明文。本件被告所犯係
    死刑、無期徒刑、最輕本刑為3 年以上有期徒刑以外之罪，
    其於準備程序中就被訴事實為有罪之陳述，經本院告知簡式
    審判程序之旨，並聽取公訴人及被告之意見後，認宜進行簡
    式審判程序，爰依上開規定裁定行簡式審判程序。
二、上揭事實，業據被告於本院準備程序及審理時均坦承不諱，
    核與告訴人林瑞娟、歐柏罕於警詢時之指述情節相符，並有
    內政部警政署反詐騙諮詢專線紀錄表、受理詐騙帳戶通報警示
    簡便格式表、金融機構聯防機制通報單、上開國泰、郵局帳戶
    交易明細、告訴人林瑞娟、歐柏罕提供之網路轉帳交易明細可
    資為憑，被告犯行堪予認定。
三、按刑法上之幫助犯，係對於犯罪與正犯有共同之認識，而以
    幫助之意思，對於正犯資以助力，未參與實施犯罪構成要件
    之行為者而言。又按行為人提供金融帳戶提款卡及密碼予不
    認識之人，非屬洗錢防制法第2條所稱之洗錢行為，不成立
    同法第14條第1項一般洗錢罪之正犯；但如行為人主觀上認
    識該帳戶可能作為收受及提領特定犯罪所得使用，他人提領
    後即產生遮斷資金流動軌跡以逃避國家追訴、處罰之效果，
    仍基於幫助之犯意而提供，應論以幫助犯同法第14條第1項
    之一般洗錢罪（最高法院108年度台上大字第3101號刑事裁
    定意旨參照)。查被告提供上開帳戶供詐騙集團成員作為收
    受詐欺所得財物之用，並進而提領或轉匯款項以隱匿、掩飾
    犯罪所得去向，被告所為固未直接實行詐欺取財、掩飾、隱
    匿犯罪所得之構成要件行為，惟其提供帳戶作為工具，對詐
    騙集團成員遂行詐欺取財、掩飾或隱匿犯罪所得資以助力，
    利於詐欺取財及洗錢之實行，揆諸上開說明，應論以幫助犯
    。次按刑法第339 條之4 規定：「犯第339 條詐欺罪而有下
    列情形之一者，處1 年以上7 年以下有期徒刑，得併科100 
    萬元以下罰金：一、冒用政府機關或公務員名義犯之。二、
    三人以上共同犯之。三、以廣播電視、電子通訊、網際網路
    或其他媒體等傳播工具，對公眾散布而犯之。前項之未遂犯
    罰之。」，查就附表編號2 部分，詐騙集團成員假冒公務員
    使告訴人歐柏罕陷於錯誤而依指示匯款，詐騙方式固屬以冒
    用公務員名義而犯之，然現今詐騙不法份子實施詐欺之內容
    態樣甚多，且依卷內事證，僅足稽被告可預見其提供帳戶將
    有助於他人從事不法犯行，並無積極證據足認被告知悉詐騙
    不法份子所使用之具體犯罪手法，是依「所知輕於所犯，從
    其所知」之刑法原理，尚難認為被告對上揭加重要件部分有
    所認識，是核被告所為，係犯刑法第30條第1 項前段、第33
    9 條第1 項之幫助詐欺取財罪及刑法第30條第1 項前段、洗
    錢防制法第14條第1項之幫助洗錢罪。被告以一行為同時提
    供2 個金融機構帳戶，幫助詐騙集團成員向附表所示告訴人
    等行騙，並因此遮斷詐欺取財之金流而逃避追緝，觸犯幫助
    詐欺取財、幫助洗錢罪，為想像競合犯，應依刑法第55條規
    定，從一重之幫助洗錢罪處斷。被告係基於幫助之意思，參
    與犯罪構成要件以外之行為，為幫助犯，爰依刑法第30條第
    2 項之規定，按正犯之刑減輕之。又被告於本院審理時自白
    其所犯幫助洗錢犯行，應依洗錢防制法第16條第2項規定減
    輕其刑，並遞減之。爰審酌被告雖未實際參與詐欺取財犯行
    ，但提供其金融機構帳戶供他人作為詐欺、洗錢犯罪之用，
    隱匿詐欺所得之去向，不僅造成執法機關不易查緝犯罪行為
    人，危害社會治安，助長社會犯罪風氣，更造成被害人求償
    上之困難，所為實非可取，兼衡其素行、犯罪之動機、目的
    、手段，對於被害人等所造成之損害以及犯後坦承犯行之態
    度等一切情狀，量處如主文所示之刑，並就併科罰金部分諭
    知易服勞役之折算標準，以資懲儆。至移送併辦部分與本案
    起訴書附表編號1所載被害人相同，為同一案件，本院自應
    併予審究，附此敘明。另本院查無積極證據可資證明被告有
    因實行本件犯罪而獲利，無從認為被告有犯罪所得，自無庸
    宣告沒收或追徵，附此敘明。
據上論斷，應依刑事訴訟法第273 條之1 第1 項、第299 條第1
項前段，洗錢防制法第14條第1項、第16條第2項，刑法第11條前
段、第30條第1 項前段、第2 項、第339條第1項、第55條、第42
條第3項前段，刑法施行法第1 條之1 第1 項，判決如主文。
本案經檢察官黃育仁提起公訴暨移送併辦，檢察官詹啟章到庭執
行職務。
中　　華　　民　　國　　111 　年　　11　　月　　10　　日
                  刑事第二十四庭  法  官  徐子涵
上列正本證明與原本無異。
如不服本判決，應於判決送達後20日內敘明上訴理由，向本院提
出上訴狀 (應附繕本) ，上訴於臺灣高等法院。其未敘述上訴理
由者，應於上訴期間屆滿後20日內向本院補提理由書「切勿逕送
上級法院」。
                                  書記官　游士霈
中　　華　　民　　國　　111 　年　　11　　月　　10　　日
附錄本案論罪科刑法條全文：
中華民國刑法第339條
（普通詐欺罪）
意圖為自己或第三人不法之所有，以詐術使人將本人或第三人之
物交付者，處 5 年以下有期徒刑、拘役或科或併科 50 萬元以
下罰金。
以前項方法得財產上不法之利益或使第三人得之者，亦同。
前二項之未遂犯罰之。
洗錢防制法第14條
有第二條各款所列洗錢行為者，處7 年以下有期徒刑，併科新臺
幣5 百萬元以下罰金。
前項之未遂犯罰之。
前二項情形，不得科以超過其特定犯罪所定最重本刑之刑。 
附表：
編號 告訴人 詐騙時間、方式 匯款時間、金額（新臺幣） 1 林瑞娟 110年9月16日18時21分許，假冒東森購物客服人員，向林瑞娟佯稱遭誤認為經銷商，將其信用卡誤刷，需依指示操作取消刷卡消費訂單云云，使林瑞娟陷於錯誤，依指示匯款至被告上開郵局帳戶。 110年9月16日19時45分許，匯款99,987元    110年9月16日19時47分許，匯款49,987元    110年9月17日0時許，匯款 99,987元    110年9月17日0時7分許，匯款49,987元 2 歐柏罕 110年9月16日13時30分許，假冒中華電信行政人員、員警及檢察官，向歐柏罕佯稱身分證遭人辦電話，涉有案件，需配合提供帳戶供控管云云，使歐柏罕陷於錯誤，依指示匯款至被告上開國泰帳戶。 110年9月16日14時46分許，匯款23萬元（經圈存而未經提領）